【裁判字號】    95,交聲更（一）,22
【裁判日期】    951229
【裁判案由】    違反道路交通管理處罰條例聲明異議
【裁判全文】
臺灣士林地方法院交通事件裁定  94年度交聲更（一）字第22號
原處分機關  交通部公路總局臺北區監理所
異  議  人
即受處分人  北區通運股份有限公司
代  表  人  甲○○
上列異議人即受處分人因違反道路交通管理處罰條例案件，對於
交通部公路總局臺北區監理所民國94年12月14日北監營裁字第裁
40-HB0000000號所為之處分聲明異議（原舉發案號：臺中縣警察
局舉發違反道路交通管理事件通知單中縣警交字第HB0000000 號
），經本院於95年6 月30日以95年度交聲字第30號裁定後，異議
人即受處分人不服該裁定提起抗告，經臺灣高等法院於95年7 月
31日以95年度交抗字第600 號將原裁定撤銷，發回本院，本院裁
定如下：
    主  文
原處分撤銷。
北區通運股份有限公司汽車所有人，於汽車裝載時，裝載整體物
品有超重而未請領臨時通行證，處罰鍰新臺幣陸仟元，並記汽車
違規紀錄壹次。
    理  由
一、按道路交通管理處罰條例第29條第1 項第2 款規定：汽車裝
    載整體物品超重，而未請領臨時通行證者，處汽車所有人新
    臺幣（下同）3,000 元以上9,000 元以下罰鍰，並責令改正
    或禁止通行。又同條第2 項規定：汽車裝載，違反前項第1
    款至第4 款規定者，並記汽車違規紀錄1 次。再依同條第3
    項規定：第1 項第1 款至第4 款情形，應歸責於汽車駕駛人
    時，除依第1 項處汽車駕駛人罰鍰及依第63條第1 項第2 款
    記點外；汽車所有人仍應依前項規定記該汽車違規紀錄1 次
    。
二、原處分意旨略以：異議人即受處分人北區通運股份有限公司
    所有車牌號碼932-GW號營業貨運曳引車，於民國94年11月23
    日凌晨2 時36許，行經臺中縣大甲鎮○○路○○道口北端北
    上路段，為警查獲「載運挖土機經會同司機過磅（現場出示
    磅單），總磅重52.23 公噸，核重35公噸，超重17.23 公噸
    」違規，爰依道路交通管理處罰條例第29條之2 第1 項、第
    3 項（原處分書漏載第1 項）規定，處罰鍰46,000元，並記
    汽車違規紀錄1 次。
三、異議意旨略以：
  (一)異議人所有932-GW號營業貨運曳引車違規時，駕駛員有攜帶
    交通部公路總局臺北區監理所發給監運字第0940026234-5號
    臨時通行證，有效期限自94年11月24日至95年5 月23日止，
    裝載物名稱「挖土機限載整體一件」，核准總重35公噸，足
    證異議人係有臨時通行證，合先敘明。
  (二)又查，汽車裝載貨物應依照其核定之總重量載運，若載運貨
    物超重，自應加以處罰，道路交通管理處罰條例第29條之2
    第1 項定有明文，但裝載之物若為整體物品時，又超過汽車
    核定裝載之總重量時，該物品既不能分割裝載，自應例外在
    考慮安全之條件下准其裝載，故要求其裝載整體物品超重時
    應請領臨時通行證，此參同條例第29條第1 項第2 款：「裝
    載整體物品有超重、超長、超寬、超高，而未請領臨時通行
    證，或未懸掛危險標識者。」自明。再者，同條例第29條第
    1 項第1 款：「裝載貨物超過規定之長度、寬度、高度者。
    」，與前揭同條例第2 款之間，其第1 款係指一般貨物而言
    ，並未處罰「超重」之情形，若有超重，自應依同條例第29
    條之2 第1 項、第3 項規定加以處罰；反之，該第2 款對於
    「整體物品」之「超重」既已處罰，無再適用同條例第29條
    之2 第1 項、第3 項規定之理。相較之下，足認該條例第29
    條之2 第1 項係對於汽車裝載超重之一般規定，而第29條第
    1 項第2 款係針對裝載整體物品超重之特別規定。至於交通
    部91年8 月30日交路字第0910048828號函釋所認該條例第29
    條第1 項第2 款、第29條之2 第1 項係不同之行政法上義務
    ，應分別予以裁罰之見解，實與法律規定內涵不符，自無足
    採。則本件原裁定據依上開條例第29條之2 第1 項、第3 項
    據以裁罰，其認事用法容有違誤。此類情形，鈞院及高等法
    院均有裁定採同一見解，對裝載整體物超重時應以道路交通
    管理處罰條例第29條第1 項第2 款裁罰。
  (三)況查，本件既有領有臨時通行證，違規情節自較未領有臨時
    通行證輕微，依比例原則，其處罰自應較未領有臨時通行證
    為低，為此懇請鈞院將原處分撤銷，據此聲明異議等語。
四、經查：
  (一)本件異議人所屬之駕駛何金雄於94年11月23日凌晨2 時36許
    ，駕駛車牌號碼932-GW號營業貨運曳引車，行經臺中縣大甲
    鎮○○路○○道口北端北上路段，經警當場攔停舉發以載運
    挖土機總磅重52.23 公噸，核重35公噸，超重17.23 公噸之
    事實，業據異議人自承在卷，並有臺中縣警察局中縣警交字
    第HB0000000 號舉發違反道路交通管理事件通知單影本1 紙
    附卷可按，此部分事實洵堪認定。查車牌號碼932-GW號營業
    貨運曳引車原始核定之總連結重量為35公噸，此有汽車車籍
    查詢資料影本1 紙在卷可稽，然遍翻全卷，並未發現交通部
    公路總局臺北區監理所發給異議人系爭車輛之臨時通行證，
    縱然如其所辯於其遭查獲時，有出示交通部公路總局臺北區
    監理所北監運字第0940026234-5號臨時通行證，惟該紙臨時
    通行證之有效期限為94年11月24日至95年5 月23日，與異議
    人遭舉發之日94年11月23日相對照，該紙臨時通行證尚未起
    始生效，故本件該車之臨時通行證應視同未請領臨時通行證
    之狀態，合先敘明。
  (二)按汽車裝載貨物應依照其核定之總重量載運，若裝載貨物超
    重，影響行車安全，自應加以處罰，道路交通管理處罰條例
    第29條之2 第1 項定有明文，但裝載之物若為整體物品時，
    又超過汽車經核定得裝載之總重量時，該物品既不能分割裝
    載，自應例外在考慮行車安全之條件下准其裝載，故要求其
    裝載整體物品超重時應請領臨時通行證，此參見同條例第29
    條第1 項第2 款規定：「裝載整體物品有超重、超長、超寬
    、超高，而未請領臨時通行證，或未懸掛危險標識」自明。
    再者，同條例第29條第1 項第1 款係規定：「裝載貨物超過
    規定之長度、寬度、高度者」，與前揭同條項第2 款之間，
    其第1 款係指一般貨物（即整體物除外）而言，並未處罰「
    超重」之情形，若有超重，自應依同條例第29條之2 第1 項
    、第3 項規定加以處罰；反之，該第2 款對於「整體物品」
    之「超重」既已處罰，自無再適用同條例第29條之2 第1 項
    、第3 項規定之理。相較之下，足認該條例第29條之2 第1
    項係對於汽車載運超重之一般規定，而第29條第1 項第2 款
    係針對裝載整體物品超重之特別規定。查異議人所有932-GW
    號營業貨運曳引車所載運之物為挖土機，係不可分割之整體
    物，其載運超重、未請領臨時通行證，自應依該條例第29條
    第1 項第2 款、第2 項之規定處罰，而非依同條例第29條之
    2 第1 項、第3 項之規定處罰甚明（臺灣高等法院95年度交
    抗字第600 號裁定亦以前開理由將案件發回本院），此部分
    原處分機關未予詳查，遽依上開條例第29條之2 第1 項、第
    3 項規定予以裁罰，尚有未洽，應認本件異議人之異議為有
    理由，自應由本院將原處分撤銷。
  (三)再按道路交通管理處罰條例所定罰鍰之處罰，行為人接獲違
    反道路交通管理事件通知單後，於15日內得不經裁決，逕依
    第92條第3 項之罰鍰基準規定，向指定之處所繳納結案，不
    服舉發事實者，應於15日內，向處罰機關陳述意見；其不依
    通知所定期限內前往指定處所聽候裁決，且未依規定期限繳
    納罰鍰結案或向處罰機關陳述意見者，處罰機關得逕行裁決
    之，道路交通管理處罰條例第9 條第1 項定有明文。查本件
    原處分機關逕行裁決前異議人未依規定期限繳納罰鍰結案或
    向處罰機關陳述意見，然該案舉發通知單記載之應到案日期
    為94年12月10日，而原處分機關於應到案日期後之94年12月
    14日即逕行裁決，應認異議人未依規定在應到案日期前到案
    未逾15日，揆之道路交通管理事件統一裁罰標準表之規定，
    自應由本院依道路交通案件處理辦法第20條前段之規定撤銷
    原處分，並依法自為裁定如主文第2 項所示。
據上論斷，應依道路交通案件處理辦法第20條，裁定如主文。
中    華    民    國    95    年    12    月    29    日
                  交通法庭法  官  黃潔茹
以上正本證明與原本無異。
如不服本裁定應於送達後5 日內向本院提出抗告狀。
                          書記官  柳瑞宗
中    華    民    國    95    年    12    月    29    日


司法院資訊處製作；財團法人民間司法改革基金會備份。
